最　高　行　政　法　院　判　決　　　　　　　　　　九十一年度判字第二五二號
　　原　　　告　乙○○
　　訴訟代理人　甲○○
　　被　　　告　經濟部智慧財產局
　　代　表　人　陳明邦
右當事人間因新型專利舉發事件，原告不服行政院中華民國八十九年四月十一日台八
十九訴字第一○二三八號再訴願決定，提起行政訴訟。本院判決如左：
　　主  文
原告之訴駁回。
訴訟費用由原告負擔。
　　事  實
緣關係人日商．肯特克斯股份有限公司（以下稱肯特克斯公司）及日商．東京計數工
業股份有限公司之前手侯五三於民國八十年八月二十九日以其「計數器撥動結構改良
」，向經濟部中央標準局（八十八年一月二十六日改制為經濟部智慧財產局）申請新
型專利，經該局編為第00000000號審查，准予專利，於公告期滿審查確定後
，發給新型第八五○七三號專利證書。其間侯正三申准將系爭案申請權讓與文喬股份
有限公司。文橋股份有限公司取得專利權後復申准再讓予關係人等。嗣原告以系爭案
有違核准專利當時專利法第九十五條、第九十六條第一款及第五款之規定，檢具西元
一九九一年五月、八月出版之歐洲硬幣操作機器期刊（以下稱引證一）及電磁計算器
實物二只暨其照片（以下稱引證二），對之提出舉發。案經該局審查，為本案舉發成
立，應撤銷其專利權之審定。關係人等訴經經濟部經（八八）訴字第八八六三二四九
六號訴願決定，將原處分撤銷。被告重行審查，為本案舉發不成立之審定，發給八十
八年八月二十日智專（九）○五○五四字第一二九二四七號專利舉發審定書。原告不
服，提起一再訴願，遞遭決定駁回，遂提起行政訴訟。茲摘兩造訴辯意旨於次：
原告起訴意旨略謂：一、引證一期刊中廣告所刊之電磁計算器與系爭案產品之關聯性
：於引證一期刊內可見有：「KEISU之GX-06RL」型號之商品，該廣告之商品型號與引
證二之實物上所標示的「KEISU GX-06RL 」型號相同，其即可輔以佐證引證一之產品
構造揭示，又，舉證之實物（引證二）所揭露之內部結構與系爭案完全相同，所以該
引證一的期刊廣告所刊載之KEISU-GX-06RL 型號物品與系爭案具相同構造之密切關係
，更何況，商品的型號編排運用乃在區別元件型式，提供說明可配合適用之機種，是
一般業界於產品編碼時之通則，所以，相同產銷公司所編列的型號係以一號一物為準
則，其中倘有變更修改其型號之編示亦會更動，可見系爭案關係人之一的肯特克斯公
司於早期既已具有型號「GX-06RL 」的電磁計算器之銷售意圖（如引證一述及有需求
者就近訂購，快速供貨），而相同型號之物品即如引證二所標示─共同具有相同公司
商標及型號，而當被告及訴願決定機關採信關係人肯特克斯公司之辯稱該廣告產品與
引證實品之關聯性應質疑時，則前述該等關係人如何可主張該公司之商標使用權，是
否應同時遭質疑。二引證實物上之型號標示係以貼紙黏貼，其證據力在於引證實品上
所見之標示貼紙，係為關係人肯特克斯公司行使其商標之使用權的證明，其亦標明產
品型號（即與引證一期刊廣告之型號相同：GX-06RL ）及產地，由該等標示貼紙係由
產製地之原來商品施作程序系統化連貫形成，其具有無法重複黏貼、更改、變造之防
偽功能，且為系列量產型式，可見該型號標示標籤乃與實物商品為未曾變更之原始同
一產製來源，而被告及訴願決定機關，並未參酌原告之主張，對肯特克斯之「 KEISU
」商標如何使用於產品，加以考證，且未取得文喬公司（肯持克斯公司在台盤銷商）
及肯特克斯公司確認其產品製程及型號、商標之標示作事實陳述，未作進一步確認前
，便主觀駁回，反讓不當獲淮之專利受到保護，則使其他第三人應有之權益蒙受嚴重
損害。三、關於購進GX-06RL 產品之發票、進貨單及物品照片，其旨在輔證該等物品
係由關係人出貨，而貨品上標示著相同的商標亦以貼紙黏貼，況且，相同型號與引證
一、引證二等所揭示者完全相同，因此，該肯特克斯公司之KEISU 的商標，係以貼紙
黏貼於產品上以行使其商標之使用權，又，該等物品型號與引證一、二皆為相同，且
引證二之結構係與系爭案相同，況關係人於引證一的廣告中已表明可快速供貨，足證
該等型號之貨品已大量生產在系爭案之申請日之前，故系爭案不具新穎創作性。四、
原告於再訴願階段所補送之鑑定報告書，其中鑑定論結：該被鑑定物品與系爭案之構
造相同，又系爭案之結構又與關係人生產之GX-06RL 之計數器物品結構相同，該補充
資料旨在佐證GX-06RL 型號之物品（引證二）結構與系爭案相同，又引證二物品上之
型號與引證一期刊廣告的物品型號完全一致，能有相同的 KEISU商標，足證系爭案在
其創作提出申請前，便已大量生產在先。五、系爭案之特徵係在於計數器之撥桿中央
處設有一樞軸，末端底下設有一凸柱，前端形成上、下二撥動片，使二撥動片分別位
於號碼環之主齒輪二側，能以樞軸定位於定位槽中，又凸柱底端設置一彈簧；藉由上
述之結構使撥桿每作一上下動作，即完成號碼環前進一格號碼之技術功效；上揭構造
乃與引證案之實品─其主要設一前端具有上下撥動片之撥桿，並藉由電磁吸力及彈簧
，使撥桿作上下往覆之作動，每完成上下一次作動即可撥動主齒輪而帶動號碼環前進
一格者（即與「GX-06RL 」型電磁計算器）結構完全相同。然，被告一再忽略引證案
與系爭案之結構同一性，而且相同結構型號為「GX-06RL 」之電磁計算器由引證一所
揭露者，亦早於系爭案的申請日之前，又被告不僅詳加審究何以二者型號同一、結構
同一以及販賣代理商之商標如何使用等核心關鍵爭議，僅以期刊之廣告為平面外觀、
實物上標籤為貼紙等表象含糊籠統之說詞駁回原告所執之理由，實有欠公允、公正，
而且未依詳實審查基準加以斟酌。六、綜上所述，原處分及一再訴願決定，實屬違誤
，請併予撤銷等語。
被告答辯意旨略謂︰一、查引證一出刊日期固早於系爭專利申請日，然其平面廣告中
僅揭露型號「GX-06RL 」電磁計算機之外觀圖示，未揭露其詳細技術特徵，且不具交
易憑證之證據價值，無從直接認定。而引證二均未揭示日期，其公開時點尚缺乏其他
佐證，且實品上之型號標示係以貼紙黏貼，因此無法認定該實品在引證一之廣告出刊
當時即已被公開，故引證諸案均不具證據力。至購進GX-06RL 產品之發票、進貨單、
進貨貨品照片其日期均在系爭專利申請日之後，故尚難資為有利於原告之證據。原告
之訴顯無理由，請求駁回等語。
　　理  由
按凡對於物品之形狀、構造或裝置，首先創作，合於實用之新型者，得依法申請專利
，為當時專利法第九十五條所規定。又核准專利之新型，任何人認有違反當時專利法
第九十五條至第九十七條之規定，應撤銷其新型專利權者，依同法第一百十條準用第
六十一條規定，得附具證據向專利局舉發之；從而有無應撤銷新型專利權之情事，依
法應由舉發人附具證據供查。本件原告以系爭專利案有違當時專利法第九十五條、第
九十六條第一、五款之規定，檢具引證一、二，對之提出舉發。案經被告重行審查，
以引證一五月份期刊第三十六頁、八月份期刊第四十九頁僅揭示型號GX-06RL 電磁計
算器之外觀圖，未揭露其詳細技術特徵，引證二未揭示日期，且實物上之型號標示係
以貼紙黏貼，尚難認定於引證一出刊時已公開，引證一、二不具證據力，系爭案無違
當時專利法第九十五條、第九十六條第一款及第五款之規定，乃為本案舉發不成立之
審定。原告以系爭案係習知公開物品直接轉用，未具首創性、進步性云云，檢附西元
一九九一年五月、八月出版之歐洲硬幣操作機器期刊（以下稱引證一）及電磁計算器
實物二只暨其照片（以下稱引證二）及型號GX-06RL 產品之發票、進貨單、進貨貨物
照片等，訴經經濟部、行政院一再訴願決定除持與原處分相同之論見外，並以八十一
年十一月十六日商標公報僅能證明肯特克斯公司曾於引證一期刊刊登廣告，但所刊載
電磁計算器產品是否即為系爭案產品，不得而知；引證二未揭示日期，且實物上之型
號標示亦係以貼紙黏貼，其證據力不足；而系爭案於八十二年六月及九月申准讓予專
利之公告僅供參考，有關GX-06RL 型號之產品之發票、進貨單、進貨貨物照片之日期
均在系爭案申請日之後，均不足採。至再訴願時所提示鑑定報告書影本，姑不論與原
舉發之引證案不具關聯性，非本件訴訟所應論究，且依八十八年十二月十八日（八八
）尚專SI字第一五二六號再訴願補充理由書暨其附件台灣國際專利法律事務所（八八
）林法字第○八一八號文觀之，該鑑定報告書係八十六年二月二十六日關係人等就決
安有限公司、龍達企業社未經關係人等同意或授權，擅自製造、販賣系爭案產品，委
由台灣國際專利法律事務所出具之鑑定報告，其日期晚於本案申請日，亦不具證據力
，遂認原告所訴核不足採，駁回其訴願及再訴願，揆諸首揭規定，核無違誤。茲原告
起訴仍認系爭案不具新穎性、首創性，不應准予專利云云，既未能舉更為確切之事證
以證其實，顯係一己主觀之見，核不足取。其起訴意旨難謂有理，應予駁回。
據上論結，本件原告之訴為無理由，爰依行政訴訟法施行法第二條、行政訴訟法第九
十八條第三項，判決如主文。
中　　華　　民　　國　　九十一　　　年　　　二　　　　月　　　七　　　　日
                    最 高 行 政 法 院  第 四 庭
                                審 判 長 法  官　　　廖　政　雄
                                         法  官      黃　合　文
                                         法  官　　　趙　永　康
                                         法  官　　　鍾　耀　光
                                         法  官　　　姜　仁　脩
右  正  本  證  明  與  原  本  無  異
　　　　　　　　　　　　　　　　　　　　 法院書記官　彭　秀　玲
中　　華　　民　　國　　九十一　　　年　　　二　　　　月　　　七　　　　日
